臺灣高等法院高雄分院刑事判決　　 93年度上更(二)字第164號
上　訴　人
即　被　告　乙○○
選任辯護人　張蓉成　律師
上　訴　人
即　被　告　甲○○
選任辯護人　鍾治漢　律師
上列上訴人等因違反槍彈藥刀械管制條例等案件，不服臺灣屏
東地方法院86年度訴字第783 號中華民國86年11月20日第一審判
決（起訴案號：臺灣屏東地方法院檢察署86年度偵字第30951 號
、第6676號），提起上訴，判決後經最高法院第2 次發回更審，
本院判決如下：
      主      文
原判決關於乙○○、甲○○部分，均撤銷。
乙○○、甲○○共同未經許可，無故寄藏手榴彈，各處有期徒刑
壹年。
      事      實
一、乙○○之弟高志宏 (已於86年4 月14日凌晨4 時30分許自殺
    死亡）生前服役於陸軍步兵第二二七二部隊，高志宏於民國
    （以下同）86年3 月30日凌晨1 時許，竊取該部隊所有之軍
    用MK2 手榴彈1 箱25顆，並將之藏放於屏東縣屏東市○○里
    ○○街71巷15弄3 號住處3 樓之天花板上而未經許可無故持
    有，嗣於86年4 月1 日上午，乙○○於家中接獲高志宏電話
    ，受託將該批手榴彈改放置於其他位置，乙○○隨即夥同當
    時在其家中作客、亦知情之甲○○，2 人基於犯意之聯絡，
    合力將該批21顆（在此日前其中有4 顆已為高志宏攜離或引
    爆）之手榴彈從天花板藏匿屋內房間之床鋪底下，共同寄藏
    該批手榴彈。嗣於86年4 月初之某日高志宏取出其中1 顆，
    前往馬明生住處邀其外出引爆，惟馬明生不願隨同外出，乃
    將此顆手榴彈寄藏於馬明生在屏東市崇武里虎風巷81號住處
    之衣櫃，又於86年4 月11日晚上，高志宏再將該批手榴彈裝
    在白色OPEL袋子攜出寄藏在馬明生前開住處，後於86年4 月
    12日晚上高志宏取出1 顆做案，惟因插梢僅拔一半未爆炸，
    當晚高志宏又返回馬明生家中，將所有手榴彈帶走藏放在屏
    東市○○路○○段620 號崁仔頂墓園，途中於屏東市虎風巷
    19號前遺落1 顆，經路人賴義發路過發現而報警，次日此一
    消息經報導後，高志宏因認其竊取手榴彈之犯行將為人查覺
    ，自知難逃法網，乃於86年4 月14日凌晨4 時30分許，以竊
    自軍中之步槍自裁身亡，屏東憲兵隊人員乃循線查獲馬明生
    ，並在馬明生之帶領下，於86年4 月14日上午10時許，在上
    址藏置地點起出手榴彈17顆，已由失竊之部隊領回，而在屏
    東市○○○街79號附近丟擲之前開未爆手榴彈1 顆，經陸軍
    第九五六二未爆彈處理小組在里港靶場引爆，另在屏東市虎
    風巷19號前掉落1 顆手榴彈為路人發現報警後亦由失竊之部
    隊領回。另高志宏自殺前在高屏大橋、高屏溪旁、六合橋及
    屏東市萬年溪各引爆一次，另2 顆未尋獲而不知去向（原審
    於87年1 月12日以屏院正刑勤字第1729號函屏東縣警察局及
    相關單位追查中）。
二、案經台灣屏東地方法院檢察署檢察官自動檢舉偵查起訴。
      理      由
一、訊據上訴人乙○○於本審、及上訴人甲○○於本院前審雖均
    坦承共同將高志宏竊自軍中之該箱手榴彈，由天花板移動改
    藏放於房間床板底下之事實不諱，惟均否認犯罪，上訴人乙
    ○○辯稱：我是怕手榴彈會引爆，危害鄰安全，才將手榴彈
    搬下來，並無寄藏犯意云云；上訴人甲○○於前辯稱：沒有
    犯罪意思云云。惟查：上訴人乙○○於家中接獲高志宏電話
    ，受託將手榴彈改放置於其他位置，乙○○隨即夥同當時在
    其家中亦知情之上訴人甲○○，2 人基於犯意之聯絡，合力
    將21顆（在此日前其中有4 顆已為高志宏攜離或引爆）之手
    榴彈從天花板藏匿屋內房間之床鋪底下，仍屬藏匿行為，其
    等所辯均不足採。又上訴人乙○○、甲○○2人於86年6 月5
    日電話通訊內容亦提及「21顆，本來就是我跟妳搬下來的21
    顆，全部要炸嘟嘟的」，堪認上訴人乙○○、甲○○2 人搬
    移之手榴彈確為21顆，此有86年聲監字第122 號通訊監聽紀
    錄可憑，並有嗣後查扣軍用MK手榴彈18顆（由部隊領回）在
    卷可資佐証；又該批手榴彈是軍中正使用中之可以引爆具殺
    傷力之有效彈，並經証人即前開部隊承辦人郭原宏陳述屬實
    （見本院本審卷第152 頁），上訴人乙○○、甲○○之自承
    有將手榴彈移置床底與事實相符，自堪採信，其等所辯均係
    卸責之詞，不足採信，其等犯行均已堪認定。
二、按槍砲彈藥刀械管制條例已於86年11月24日、89年7 月5 日
    、90年1 月14日三次修正公布，比較前述三次槍彈藥刀械
    管制條例修正前後之未經許可寄藏手榴彈罪新舊法規定，以
    86 年11 月24日修正前之舊法，有利於行為人，上訴人乙○
    ○、甲○○前開犯行在舊法時，應依刑法第2 條第1 項但書
    規定，適用行為時即86年11月24日修正前之舊法規定處斷。
    上訴人乙○○、甲○○受託一起動手藏匿前開手榴彈之行為
    ，係犯86年11月24日修正前之槍彈藥刀械管制條例第7 條
    第4 項之未經許可無故寄藏手榴彈罪。又公訴人認上訴人乙
    ○○、甲○○係犯修正前同條項之未經許可，無故持有手榴
    彈罪之幫助犯云云。惟查上訴人乙○○、甲○○既係受託而
    自行決定藏匿該批手榴彈之處所，自屬寄藏行為，公訴人認
    係幫助持有，尚有未洽，惟犯罪基本事實同一，本院自得予
    以審理，由幫助犯變更為共同正犯，其起訴法條應予變更。
    至辯護人認上訴人乙○○、甲○○之行為係犯刑法第165 條
    隱匿關係他人刑事被告案件之證據罪云云，惟查上訴人乙○
    ○、甲○○係受託而為寄藏行為，應屬前開未經許可，無故
    持有手榴彈罪；何況，刑法第165 條之隱匿關係他人刑事被
    告案件之證據罪，所謂「他人刑事被告案件」係指因告訴、
    告發、自首等情形開始偵查以後之他人刑事被告案件而言（
    最高法院24年7 月民刑庭總會決議參照），而上訴人乙○○
    、甲○○於86年4 月1 日為前開犯行時，高志宏盜取軍中手
    榴彈之行為，尚未經該管機關開始偵查，此由屏東縣憲兵隊
    刑事案件調查移送函內所載破案經過：「案經本隊調查現役
    軍人高志宏自裁（86年4 月14日）案件，發現高員曾盜取部
    隊MK2 殺傷手榴彈25顆．．．」（見86年度偵字第3095號卷
    第1 頁反面），即可得而明，是上訴人乙○○、甲○○此項
    行為，亦不合刑法第165 條之犯罪構成要件，均併此明。
    上訴人乙○○、甲○○2 人間有犯意之聯絡及行為之分擔，
    均為共同正犯。又上訴人乙○○、甲○○2 人將該批手榴彈
    21顆從天花板藏匿屋內房間之床鋪底下，此後該批手榴彈即
    由高志宏處置，數日後高志宏取出其中1 顆，並邀馬明生外
    出引爆，惟馬明生不願隨同外出，乃將此顆手榴彈寄藏於馬
    明生在屏東市崇武里虎風巷81號住處之衣櫃，又於86年4 月
    11日晚上，高志宏再將該批手榴彈裝在白色OPEL袋子攜出寄
    藏在馬明生住處，均由高志宏處理，嗣後雖有2 顆手榴彈不
    知去向（已由原審於87年1 月12日以屏院正刑勤字第1729號
    函屏東縣警察局及相關單位追查中），但上訴人乙○○、甲
    ○○2 人之寄藏行為已於86年4 月1 日上午，乙○○於家中
    接獲高志宏電話，受託與甲○○2 人合力將該批21顆手榴彈
    從天花板藏匿屋內房間之床鋪底下，並嗣由高志宏自己將該
    批手榴彈移置他處時截止，故該2 顆不知去向之手榴彈非由
    上訴人乙○○、甲○○寄藏中，上訴人乙○○、甲○○2 人
    仍應適用較輕之舊法處斷，附此敘明。
三、原審予以論科，固非無見，惟查上訴人乙○○、甲○○應成
    立未經許可，無故寄藏手榴彈罪，原審認應成立幫助未經許
    可，無故持有手榴彈罪，尚有未洽，其理由已如前述，上訴
    人乙○○、甲○○上訴意旨指其犯行應祗成立刑法第165 條
    之罪名，及辯以無犯罪意思不構成犯罪云云，雖不足取，但
    原判決既有可議，自應將原判決此部分撤銷改判。審酌上訴
    人乙○○、甲○○寄藏之手榴彈數量，乙○○與高志宏為手
    足關係，甲○○只是暫住該處而受託幫忙藏置，及其2 人犯
    罪後坦承犯行等一切情狀，爰從輕各量處有期徒刑1 年。扣
    案之18顆軍用制式MK2 手榴彈係陸軍步兵第二二七二部隊所
    有，已由失竊之該部隊領回，無庸再予宣告沒收，附此敘明
    。
四、上訴人甲○○經合法傳喚無正當理由於審判期日不到庭，依
    法不待其陳述逕行判決。
據上論結，應依刑事訴訟法第369 條第1 項前段、第364 條、第
299 條第1 項前段、第371 條，86年11月24日修正前之槍砲彈藥
刀械管制條例第7 條第4 項，刑法第11條前段、第2 條第1 項但
書、第28條，判決如主文。
本案經檢察官陳新慶到庭執行職務。
中　　華　　民　　國　　94　　年　　1 　　月　　18　　日
                  刑事第六庭審判長法  官  王憲義
                                  法  官  范惠瑩
                                  法  官  張盛喜
以上正本證明與原本無異。
如不服本判決應於收受本判決後10日內向本院提出上訴書狀，其
未敘述上訴理由者，並得於提起上訴後10日內向本院補提理由書
狀（均須按他造當事人之人數附繕本）「切勿逕送上級法院」。
　　　　　　　　　　　　　　　　　書記官  楊茱宜
中　　華　　民　　國　　94　　年　　1 　　月　　19　　日
附錄：本判決論罪科刑法條：
修正前槍砲彈藥刀械管制條例第7條第4項：
未經許可，無故持有、寄藏或意圖販賣而陳列第1 項及第2 項所
列槍砲之一者，處1 年以上7 年以下有期徒刑。
